【裁判字號】    96,上重更(一),316
【裁判日期】    970429
【裁判案由】    殺人等
【裁判全文】
臺灣高等法院臺南分院刑事判決   96年度上重更(一)字第316號
上  訴  人  臺灣臺南地方法院檢察署檢察官
上  訴  人
即  被  告  甲○○（即王冠生）
            己○○
                    另案於臺灣高雄第二監獄執行中
上二人共同
選任辯護人  顏福松律師
上列上訴人因被告殺人等案件，不服臺灣臺南地方法院94年度重
訴字第31號中華民國95年3月7日第一審判決（起訴案號：臺灣臺
南地方法院檢察署91年度偵緝字第902號、偵字第11660、11661
號、92年度偵字第7070號、93年度偵緝字第1166、1199、1200號
），提起上訴，判決後經最高法院發回更審，本院判決如下：
    主  文
原判決關於甲○○殺人暨定應執行刑，及己○○部分均撤銷。
甲○○殺人，累犯，處無期徒刑，褫奪公權終身；扣案之美國BE
RETTA廠製92FS型（槍枝管制編號：0000000000）制式半自動手
槍壹枝沒收。
己○○共同未經許可持有手槍，處有期徒刑伍年陸月，併科罰金
新台幣拾萬元，罰金如易服勞役，以新台幣壹仟元折算壹日；扣
案之美國BERETTA廠製92FS型（槍枝管制編號：0000000000）制
式半自動手槍壹枝沒收。
    事  實
一、甲○○（原名王冠生）前於民國（下同）89年間因違反組織
    犯罪條例及賭博等案件，經臺灣高等法院高雄分院分別判處
    有期徒刑8月及6月，定應執行刑有期徒刑1年確定，於91年6
    月19日執行完畢。緣庚○○（綽號「阿強」）經營「泓廣管
    理顧問有限公司」，於91年6月17日在不詳處所受吳明德委
    託以上開公司之名義，代為催討在台南縣佳里鎮○○路355
    號經營「榮春木材行」之原負責人陳宏泰（即陳宏益之胞弟
    ）積欠吳明德之債務。庚○○於同年7月22日中午12時30分
    許，在高雄縣仁武鄉○○路某處之汽車保養廠內，出示吳明
    德與「泓廣管理顧問有限公司」所簽訂之「客戶債權管理服
    務合約書」（即討債合約書）一紙予丙○○（另案由原審法
    院以94年度重訴字第18號，就意圖供他人犯罪之用出借手槍
    部分判處無期徒刑確定，就被訴殺人部分，判決無罪確定）
    、己○○及甲○○觀看，並告知欲前往臺南縣佳里鎮向人逼
    討債務，事成之後並有酬勞可分（未言明詳細數目）後；旋
    由庚○○駕駛車牌號碼4717─FA休旅車，搭載丙○○、己○○及甲○○三人一同前往台南縣佳里鎮○○路355號「榮春
    木材行」，欲催討陳宏泰所積欠吳明德之債務，其間庚○○
    並對甲○○等三人言明，對方如果仍不還錢，即以動粗毆打
    之方式教訓對方，經甲○○、己○○及丙○○等三人應允後
    ，庚○○除自己持有一枝手槍（按由庚○○隨身攜帶，但未
    取出作案亦未查獲扣案，無從鑑定以證明係具殺傷力之槍械
    ）外，即詢問在車上之人有無攜帶槍枝，而丙○○隨身帶有
    中共製90制式半自動手槍1枝、子彈6顆及美國BERETTA廠製
    92FS型半自動手槍1枝、子彈1顆，因甲○○未攜帶槍枝，丙○○即萌並意圖供他人犯罪之用，未經許可而交付美國BERE
    TTA廠製92FS型半自動手槍1枝及子彈1顆予甲○○持有，而
    甲○○亦明知該槍彈係槍砲彈藥刀械管制條例所禁止持有之
    制式手槍、子彈，竟仍未經許可而予以收受並持有之。嗣於
    同日（22日）下午2時30分許，甲○○、庚○○、己○○及
    丙○○等四人抵該木材行，因該木材行已由陳宏泰之胞弟陳
    宏益接手經營，故甲○○等人進入後，與陳宏益、戊○○夫
    妻相遇，即展開談判，期間因陳宏益向庚○○回應稱：「錢
    又不是我欠的，怎麼還」等語，而戊○○亦在場喊叫，甲○○及丙○○見狀，即與庚○○、己○○等人共同基於恐嚇危
    害安全之犯意聯絡，甲○○、丙○○隨手取出渠等二人分別
    持有插在腰際裝有子彈之制式手槍（丙○○持有之中共製90
    制式手槍及子彈，嗣於93年11月15日於高雄縣鳥松鄉○○路
    本昌巷324號查獲，槍枝管制編號為0000000000號，但已經
    最高法院95年台上字第4605號判刑確定，並由臺灣高雄地方
    法院檢察署檢察官於95年10月3日處分命令予以銷燬），由
    甲○○先拉槍機滑套且將槍口指向陳宏益之頭部，並向戊○○恫稱：「妳給我靜一點」等語，己○○明知甲○○等非法
    持有手槍，非但未予制止，仍基於共同持有手槍及子彈，以
    供恐嚇用之犯意聯絡，並在場制止戊○○使用電話報警，使
    戊○○、陳宏益心生畏懼，致生危害於安全。此際，陳宏益
    因見甲○○拿槍指著戊○○，遂坐著轉身面向甲○○稱：「
    有話好好講」等語，致甲○○益怒不可遏，明知當時所持之
    手槍，子彈已上膛並開拉保險，隨時有擊發之可能，且以槍
    口指向人之胸頸部，於子彈擊發時，當會造成人死亡之結果
    ，竟於聞言後，另單獨基於殺人之故意，將已拉滑套所持槍
    枝之子彈送上膛並開保險，再以槍口轉向指著陳宏益胸頸部
    ，嗣因陳宏益要搶該槍枝，二人拉扯間甲○○觸扣板機而擊
    發子彈，使子彈貫穿陳宏益之頸基部，造成被害人陳宏益受
    有「頸部槍傷合併血胸」等如附表所示傷害，嗣雖經送醫急
    救後仍不治死亡，甲○○等四人見狀，即駕駛上開休旅車逃
    離現場。案發後經警方移送檢察官偵查，先於91年10月30日
    晚上7時10分許，在高雄市○○街11號前緝獲甲○○，復於
    93年11月15日分別緝獲己○○與丙○○等二人；由丙○○帶
    同警方於93年11月15日於高雄縣鳥松鄉○○路本昌巷324號
    查獲中共90制式半自動手槍1枝，槍枝管制編號為000000000
    0號、子彈6顆（但該槍彈於丙○○所犯案件經最高法院95年
    台上字第4605號判刑確定，並由臺灣高雄地方法院檢察署檢
    察官於95年10月3日處分命令予以銷燬），另由己○○於同
    年月25日帶同警方至高雄市前鎮區○○○路金鞏橋旁起出前
    揭美國BERETTA廠製92FS型（槍枝管制編號：0000000000）
    制式半自動手槍1枝。
二、案經臺南縣警察局移送及高雄市政府警察局新興分局報告臺
    灣臺南地方法院檢察署檢察官偵辦與檢察官相驗後自動檢舉
    偵查起訴。
    理  由
一、按被告以外之人於審判外之陳述，經當事人於審判程序同意
    作為證據，法院審酌該言詞陳述或書面陳述作成時之情況，
    認為適當者，亦得為證據。當事人、代理人或辯護人於法院
    調查證據時，知有第159條第1項不得為證據之情形，而未於
    言詞辯論終結前聲明異議，視為有前項之同意；刑事訴訟法
    第159條之5定有明文。查本件認定事實所引用之證據方法（
    包括證人之證述及文書等物證），已經本院於審理時提示被
    告甲○○、己○○及其選任辯護人表示無意見（見本院上訴
    卷第76至87、184至195、228至240頁，本院更字卷第54-60
    頁），揆諸前揭說明，可認為已同意作為證據；而本院審酌
    該證人等之陳述及文書等物證作成時之客觀情況，認為適當
    ，而查無其他違法不實之情事，復無顯有不可信之情況，且
    該調查、偵訊筆錄復經被詢問人閱覽後親自簽名或簽名捺印
    ，又無其他證據證明有何非法取證情形，自具有證據能力，
    而得採為證據。另被告甲○○辯稱其於91年11月6日之警詢
    時被刑求（指91偵緝第902號卷第59-63頁警詢筆錄）云云。
    經本院傳訊承辦刑警丁○○、乙○○到庭作證。證人丁○○
    結證稱：「當時沒有對甲○○刑求逼供」，於被告甲○○質
    以「你在偵訊的時候，有無踹我？」，答稱「沒有」，另證
    人乙○○結證稱：「（辯護人問：當天製作筆錄的時候，甲○○有無承認他有殺人？）照筆錄的記載，他有承認他開槍
    。（你們的同事，有無對被告甲○○刑求？）沒有。（法院
    問：筆錄都是甲○○所述的？）對的」等語（見本院更字二
    卷第18-21頁），此外復查無證據證明被告甲○○確被刑求
    逼供，是被告甲○○稱遭刑求之辯解，並不可採。
二、訊據上訴人即被告甲○○對於上揭未經許可共同持有手槍及
    恐嚇之犯行，坦承不諱；惟矢口否認上揭殺人之犯行，辯稱
    ：伊確有持槍，惟當初丙○○交槍給伊時，槍裡面就沒有子
    彈，因其被警察刑求毆打，才故意說是伊開槍的，警方拿位
    置圖給伊看，因他們說是伊開槍的，所以說圖不對，應該是
    伊與丙○○之位置互換；因為是在丙○○的位置開槍的，所
    以如果是伊開槍，伊就要換到丙○○的位置；後來因檢察官
    不相信是伊開槍的，問何人開槍的，伊才說實話說是丙○○
    開槍的。當時伊有拿槍，但殺人部分不實在，伊沒有開槍，
    沒有殺人的意思云云。而被告己○○則矢口否認有上揭未經
    許可持有槍彈之犯行，辯稱：伊未見到討債合約書，也沒有
    聽說分紅的事情，亦不知要前往討債；他們說要去臺南找朋
    友，伊上車就睡著了；並未聽見庚○○說要去教訓被害人，
    庚○○身上也沒有帶槍，伊未看見庚○○有帶槍；伊係看見
    被害人與丙○○搶槍的時候，才聽見槍聲，且當時伊是有去
    制止戊○○打電話，但是想他們應該會好好講，不用報警云
    云。
三、經查：
（一）查被告甲○○、己○○確有於91年7月22日下午2時30分許
      夥同庚○○及另案共同被告丙○○等四人，至前揭木材行
      ，因與被害人陳宏益、戊○○夫妻相遇，即展開談判，期
      間因陳宏益向庚○○回應稱：「錢又不是我欠的，怎麼還
      」等語，而戊○○亦在場喊叫，被告甲○○及共同被告丙○○見狀，即與庚○○、被告己○○等人共同基於恐嚇危
      害安全之犯意聯絡，丙○○及被告甲○○分別取出渠等二
      人持有插在腰際裝有子彈之制式手槍，由被告甲○○先拉
      槍機滑套且將槍口指向陳宏益之頭部，並向戊○○恫稱：
      「妳給我靜一點」等語，至被告己○○明知甲○○等非法
      持有手槍，非但未予制止，並在場制止戊○○使用電話報
      警，使戊○○、陳宏益心生畏懼，致生危害於安全之事實
      ，已據被告甲○○、洪登宗分別於原審及本院審理時坦承
      不諱，核與被害人即當時在場之戊○○於警詢、檢察官偵
      查及原審審理時之指訴情節相符，並有嗣後經警方所查獲
      之前揭美國BERETTA廠製92FS型口徑9mm制式半自動手槍1
      枝扣案在卷可參。經核被害人戊○○前揭指述內容俱與事
      實相符，並無顯不可信之情況，且具較可信之特別情況，
      復為證明本件犯罪事實存否所必要者，依刑事訴訟法第15
      9條之1第2項及第159條之2規定，自可採為證據；再參以
      被告等對前揭事實亦不爭執以觀，均足資擔保被害人戊○○前揭指述內容具有相當程度之真實性，而得使本院確信
      被告等確有此部分犯罪事實，應為真實無訛，而堪採信。
（二）又被告甲○○於警詢時坦認：「關於開槍部分是由我開槍
      射殺被害人陳宏益，不是丙○○所開槍」、「我持貝瑞塔
      92制式手槍（是丙○○作案前給我的），另丙○○持制式
      90手槍」、「是我開槍射殺被害人陳宏益，因我們在討債
      當時我發現陳宏益站起來想要搶我槍枝，所以我扣板機殺
      死他，沒有任何人指使我開槍」、「彈殼當時卡在槍枝，
      案發後全部由丙○○帶走」、「實際上是我開槍，先前所
      製作之筆錄是我誣賴他」等語（見偵緝字第0902號卷第60
      至62頁）；復於檢察官偵查中供稱：「我和丙○○、庚○○、己○○四個一起去，庚○○說他和己○○要去處理一
      筆債務，…槍是丙○○拿給我的，便是開槍的那一枝」、
      「我們…其他三人並不知道我會殺死陳宏益」、「（究竟
      是誰開槍？）我，因為死者要跟我搶槍。（為何開槍？）
      他的手按住滑套」（見同上偵緝卷第65至66頁）等情無訛
      ；另證人即當時在場之戊○○於警詢、檢察官偵查及原審
      審理時結證稱：「我認識甲○○（警方提示甲○○照片供
      其指認），他就是持槍打死我先生陳宏益之男子。」、「
      （何以確定是甲○○？）因為他在拔槍抵住我先生前，先
      拿槍指向我，他就站在我先生陳宏益右後方，我就站在他
      旁邊，所以我確定是他開槍。」（見警卷(二)第46頁）、「
      沒錯王冠生（即甲○○）就是持槍討債歹徒之一，另一持
      槍者為丙○○。」「當時歹徒有四人…其中王冠生與丙○○分別持槍抵住陳宏益。」（見警卷(二)第57頁），「我可
      確認是王冠生持槍指著我，…接著就把槍指向我先生，之
      後就聽到槍聲。」（見相字卷第247頁反面），「這時王
      冠生就掏槍指著我叫我不要說話，…我先生坐在椅子上往
      他的後方轉身面向王冠生說有話好好說，本來王冠生指著
      我的槍枝，就轉向我先生，幾秒鐘槍就擊發了。」「現場
      辦公室裡面是甲○○及己○○，出辦公室後，丙○○殿後
      又掏槍。」（見原審卷第31、39頁）等情無訛在卷；並有
      台南縣警察局91年10月30日刑事搜索扣押筆錄及扣押物品
      目錄表、扣押書、合約書、債權讓與契約書、泓廣管理顧
      問有限公司催收紀錄卡、經濟部公司執照、「台南縣警察
      局刑警隊鑑識組」製作之陳宏益遭槍擊致死案現場勘察報
      告書、刑案現場測繪圖各1份及刑案現場照片8幀、現場圖
      2紙（見警卷(一)第19至20、95頁，警卷(二)第54、58、96至
      102、127至164頁，相字卷第7至11頁）附卷可憑。
（三）另被害人陳宏益確因遭人槍擊，致頸部中一槍，受有「頸
      部槍傷合併血胸」等傷害，嗣經送醫急救後仍不治死亡，
      已經台灣台南地方法院檢察署檢察官督同法醫師相驗明確
      ，並製有相驗屍體證明書、勘驗筆錄及法務部法醫研究所
      91年9月10日法醫理字第0910002536號函暨所附（91）法
      醫所醫鑑字第1053號鑑定書、「陳宏益遭槍擊致死案現場
      勘察報告書」各一份（見警卷(二)第127至164頁，相字卷第
      92至94、110、237至246、249頁）與現場之子彈頭1顆扣
      案在卷足憑。而現場遺留之彈頭經送內政部警政署刑事警
      察局鑑定結果，已鑑認：「已擊發口徑9mm（9x19mm）銅
      包衣彈頭」等語，而有內政部警政署刑事警察局91年7月
      31日刑鑑字第0910194557號鑑定書1紙在卷可稽（見警卷
      (二)宗第180至183頁），且為被告等所不爭執，自屬真實。
（四）本案被害人陳宏益所受之「槍傷」，經法務部法醫研究所
      鑑定結果已認定：「頸部槍傷：位於頭頂下方31公分，『
      頸部正中線基部有壹槍傷』，大小為8公厘直徑。此槍傷
      入口之『右側邊緣』有壹新月形皮膚缺損，自6點鐘到12
      點鐘方位，最寬處約3公厘，此槍傷貫穿皮膚及皮下軟組
      織後擦傷滑左鎖骨下動脈，並進入左側胸腔，再由左上肺
      葉肺尖部分進入肺臟，後經左上肺葉外後側上段貫穿肺臟
      ，再經左側第四肋間外後側離開胸腔，又貫穿肩胛骨而經
      『左上背部穿出死者身體』，槍傷出口位於背部正中線左
      側17公分，並距頭頂36公分，此槍傷並造成左側胸腔積血
      逾2500毫升。總括而言，此槍傷為前朝後，『右向左』，
      並『向下偏斜』。由火藥刺青之分布推估擊發槍口與死者
      身上之距離大約一尺半到三尺之間，且槍口高度較槍傷入
      口為高，所以死者可能是坐姿而兇嫌為立姿。」等情，有
      前揭（91）法醫所醫鑑字第1053號鑑定書影本附卷可憑（
      見相字卷第238頁）；依上可知，案發當時持槍射擊之人
      ，係位在被害人陳宏益之前方右邊，而持槍由上往下射擊
      ，至槍口距被害人陳宏益約一尺半至三尺之間，應堪認定
      。
（五）而經本院核閱由警方在現場所拍攝之現場照片、解剖時之
      解剖照片及所製作之現場圖顯示（見警卷(二)第131至162頁
      ），現場Ｃ區之南方及東方為大型木椅，中間為長方形木
      質泡茶桌，該桌後有圓形竹籐椅，竹籐椅後是學生書桌，
      而在北面之Ａ區則係大型辦公桌；又在Ｂ區東側大型木椅
      後之牆上有一「彈孔」（即編號四），牆內可見彈頭一顆
      （已扣案），又泡茶桌後與竹籐椅前之地上有一灘血跡及
      血點。則由現場之擺設狀況，血跡、血點位置，彈頭位置
      及竹籐椅位置以察，顯見被害人陳宏益係在泡茶桌後與竹
      籐椅前受到槍傷；而由彈頭位在Ｂ區東面大型木椅後之牆
      上，可見被害人當時應係面向南（大型木椅）偏西方向，
      亦即持槍射擊之人可能位在現場Ｄ區或Ｃ區，亦堪認定。
（六）再本案現場當時僅有二人持槍，即被告甲○○與另案共同
      被告丙○○，已如前述；且被告甲○○站立被害人陳宏益
      之右後側，即現場Ｃ區位置等情，已為被告甲○○於原審
      審理時所自承在卷，核與證人戊○○及共同被告丙○○、
      己○○供證述情形相符，應屬事實；因之，可能持槍射擊
      被害人者，厥為被告甲○○或另案共同被告丙○○，殆無
      疑義。而由警方所拍現場照片編號17、31、32所示（見警
      卷(二)第141、148頁），其中彈孔所在Ｂ區東面大型木椅之
      後面牆上，而彈頭又是從被害人之左上背部穿出，可見被
      害人之背部應朝向Ｂ區之東面，則其應係面向Ｄ、Ｃ區之
      間。另由現場圖可知，現場血跡（編號一）到南邊牆之距
      離有2.41公尺，而彈孔位置（編號四）與南邊牆之距離僅
      有1.62公尺（位高1公尺），又被害人倒臥位置（編號二
      ）更在血跡之北，竹籐椅之旁；顯然被害人中槍位置及血
      跡位置，較彈孔位置偏北方，兩者相差至少約七十九公分
      （即241－162＝79），其方向應係西北至東南方向；再觀
      諸被害人中彈頸部之射入角係由右向左夾角約40度，有解
      剖照片三張可證（見警卷(二)第154、156頁）；可見，若被
      害人坐在竹籐椅上，面向Ｄ區之正西方向，子彈應係從西
      偏北40度方向射入，而此與被害人倒臥、血跡位置及彈頭
      位置之方向，二者相符，亦即都是由西北向東南方向，則
      此益徵當時持槍射擊者在Ｃ區（即西北方向）之可能性最
      大，而在Ｄ區（西方向）之可能性甚低。從而據此足以認
      定，案發當時持槍射殺被害人之人，應係站立在被害人陳
      宏益右後（上）側之位置，且是近距離開槍，子彈始可能
      由現場Ｃ區之西北射向Ｂ區之東南，而造成被害人身上前
      朝後，右向左，並向下偏斜之槍傷與上胸環頸基部之火藥
      刺青，洵堪認定。
（七）參照告訴人即被害人之妻戊○○自警詢迄原審審理中所證
      述與繪製現場人物位置圖以觀，雖所繪之在場另案共同被
      告丙○○、被告己○○等之位置或有不同，惟就被告甲○○所在位置，告訴人始終為一致之指述，即係位在被害人
      陳宏益之右後側，有告訴人於警詢及原審審理中所繪現場
      圖各一紙在卷足參（見警卷(二)第58頁，原審卷第49頁）；
      至被告甲○○自警詢迄原審審理時，亦始終堅稱自己係站
      於被害人之右後側，有被告甲○○於警詢及原審審理中所
      繪現場圖各一紙附卷足憑（見偵緝字第902號卷第12、23
      頁，原審卷第108頁）；是以，被告甲○○供承之站立位
      置與子彈射發之位置確已吻合。易言之，倘被害人陳宏益
      端坐在位置上而不轉向，則被告甲○○射擊子彈後，射中
      被害人之槍傷入口應係在被害人之後側或右後側；惟本案
      被害人陳宏益當時因庚○○已大聲動怒，且被告甲○○亦
      已拉槍機滑套，故上半身直接轉向已掏槍之甲○○稱「有
      話好好說」並雙手平舉，作投降狀等情，已據證人戊○○
      於原審審理時證述明確；故被告甲○○於被害人陳宏益轉
      向後觸扣板機射發子彈，正足以命中被害人頸部之正中線
      基部。是以，本案依現場被告甲○○所站位置、被害人槍
      傷入出口、現場Ｂ區牆上所留彈孔及拾獲彈頭碎片之位置
      等以察，確足以認定被告甲○○係「唯一可能」之開槍射
      擊者。另以制式手槍射擊人體要害，當足致人死亡之結果
      ，乃為社會上一般稍具常識者所知悉，被告甲○○為正常
      成年人，衡情自為其所認識；惟其竟仍以前揭已拉滑套子
      彈上膛並開保險之制式半自動手槍抵住被害人陳宏益胸、
      頸部，不僅客觀上有預見死亡結果之發生，且其主觀上當
      能預見死亡結果之發生；易言之，被告甲○○對於死亡結
      果之發生有所認識；嗣終因拉扯間觸扣板機而擊發子彈，
      使子彈貫穿陳宏益之頸基部，造成被害人陳宏益受有「頸
      部槍傷合併血胸」等如附表所示傷害，並因之不治死亡，
      顯然被告甲○○具有殺人之故意，亦堪認定。
（八）至被告甲○○雖辯稱：「陳宏益與庚○○在談債務的問題
      ，陳宏益的太太大聲講話，我拔出槍，叫她安靜，我拔出
      槍後，丙○○也拔出槍，我看到陳宏益爬起來，要去撥丙○○的槍，不到幾秒就聽到槍聲；他們二人面對面，本來
      就是丙○○開槍」云云。另案共同被告丙○○雖於原審另
      案（即94年度重訴字第18號）偵查中供稱：「（91年7月
      22日下午2時許，是否四人共同前往佳里鎮○○路355號木
      材行？）有，就我及王冠生、己○○、庚○○等四人。」
      「（有無帶槍去？）有，帶2枝。」「（槍枝在何處交王
      冠生？）在車上。」「（當時何人開槍？）我當時見他們
      撕破臉，我將子彈上膛嚇他，『被害人過來搶槍，手摸到
      滑套就走火』，打到他。」「（何以知道是你所開？）因
      回到車上檢視槍枝，發現彈殼卡在槍管內，所以彈殼未掉
      在現場。」、「…確認他（即陳宏益）有摸到我的槍。」
      （見93年度偵緝字第1167號卷第07至12頁）等語，並於原
      法院審理時供述：其因涉及其他案件，並為了防身，而於
      89年間在高雄市，向吳明德借得而持有該二把手槍及子彈
      約十幾顆，復於91年7月22日，因伊原本就將槍帶在身上
      ，所以就帶槍前去木材行，並因如果陳宏益不還錢，伊等
      要拿槍出來逼他還，所以將其中一把槍交給甲○○，又本
      件係因被害人陳宏益與伊拉扯，被害人的手碰到槍身，且
      當時槍枝已上膛並開保險，所以才擊發，而其身高為172
      公分，被害人當時是坐著與伊拉扯，而其是站著。」（見
      原審94年度重訴字第18號之94年11月10審判筆錄）等情，
      但證人丙○○於本院更審時結證稱：「（在車上的時候，
      庚○○有無問你說，有無帶槍？）我忘記了，但是槍枝是
      我們共同持有的，因為槍枝是吳明德的，吳明德將槍交給
      我的時候，有說己○○及庚○○也可以使用該槍枝。我當
      時交了貝瑞塔手槍給甲○○」、「（辯護人質以：你交貝
      瑞塔給甲○○，為何與高雄地院94年度訴字第74號證述不
      一樣？）我在高雄地院的時候，將槍枝講錯了」（見本院
      更字二卷第292-293頁），已否認其係持有貝瑞塔手槍，
      而係被告甲○○持有。且按丙○○被訴有關此部分之殺人
      罪，經檢察官起訴後，分別由原審以94年度重訴字第18號
      、本院96年度上更(二)字第7號判決無罪確定，業經調取上
      開案卷查核無訛（見本院更字卷一第86-106頁）。另按案
      發時丙○○並非站在現場Ｃ區即被害人右後方之人，若係
      另案共同被告丙○○開槍射擊被害人，則以丙○○在現場
      Ｄ區，即被害人右前方位置以觀，另案共同被告丙○○以
      右手持槍，而被害人若仍面對南方，雖有可能由被害人之
      右方40度夾角射入頸部，但衡諸事理不可能彈頭會在Ｂ區
      東方之牆上（即彈頭應在Ａ區之東北角），可見被害人應
      是面向Ｄ區之西邊，此時，位在被害人右後方之被告甲○○若向前一步而以右手持槍（此為被告甲○○於原審所坦
      承在卷）射擊被害人頸部，剛好在被害人右邊40度夾角射
      入，以及自背部穿出彈頭到現場Ｂ區東邊牆上彈孔位置。
      顯見被告甲○○前揭所辯與本案事實不符，不足採信。至
      證人即被害人之妻戊○○於原審雖證稱：係被告甲○○開
      槍，但其並未親眼見到何人開槍，只是從彈著位置及人站
      的角度揣測出來等語，惟依前揭說明，仍能確認係被告甲○○開槍之事實，自尚不能採為有利被告甲○○之認定依
      據，附此說明。
（九）另被告甲○○雖又辯稱：他是有拉槍機，但當初丙○○交
      槍給他的時候，槍裡面就沒有子彈云云。經本院於更審時
      進行勘驗，扣案之手槍於沒有子彈之空槍情形，將槍枝上
      面的滑套拉到底，會自動卡住，因為在槍枝把手右方上面
      有個卡楯會卡住槍枝滑套，按下卡楯滑套後，滑套會自動
      彈回。如果將槍枝把手右上方的卡楯一直壓住，再拉滑套
      ，滑套會自動彈回，有96年12月11日勘驗筆錄及所附照片
      在卷可佐（見本院更字二卷第166-173頁）。又經刑事警
      察局測試以同型美國BERETTA廠製92FS型半自動手槍實際
      測試，於槍枝彈匣內無子彈情形下，拉動滑套後釋放，滑
      套會固定在後，有該局97年1月11日函及所附照片在卷可
      佐（見本院更字二卷第205-209頁）。查被告甲○○於警
      詢時已自承另案共同被告丙○○所交付的是貝瑞塔廠92型
      手槍，徵諸經警方所查扣之前揭美國BERETTA廠製92FS型
      半自動手槍一枝經送「內政部警政署刑事警察局」鑑定結
      果，已鑑認：「送鑑制式手槍壹枝（槍枝管制編號：0000
      000000），認係美國BERETTA廠製92FS型口徑9mm制式半自
      動手槍，機械性能良好，可擊發同口徑制式子彈，認具殺
      傷力。」等語，有「內政部警政署刑事警察局」94年1月
      10日刑鑑字第0930243282號槍彈鑑定書影本一份在卷可參
      （見本院上訴卷第162至164頁），且與案發當場查扣之已
      擊發銅包衣彈頭口徑相符以觀，被告甲○○既供承滑套可
      滑回原來位置，可見係以其持有之槍枝即前揭美國BERETT
      A廠製92FS型而發射出子彈致被害人陳宏益死亡，即被告
      甲○○持有之貝瑞塔手槍其手槍內確有子彈，應無疑義。
      又上開美國BERETTA廠製92FS型半自動手槍經實際測試，
      於槍枝彈匣內無子彈情形下，拉動滑套後釋放，滑套會固
      定在後，有刑事警察局上開函所附照片在卷可憑，必須在
      槍枝把手右方的卡楯一直壓住，再拉滑套，滑套始會自動
      彈回，亦有本院勘驗筆錄在卷可佐，被告甲○○固辯稱其
      係拉動槍枝滑套嚇被害人，但並無證據證明當時被告甲○○係一直按住美國BERETTA廠製92FS型槍枝把手右方的卡
      楯，再拉滑套使滑套動彈回，且被害人陳宏益確因被告甲○○所持槍枝槍擊致死，是被告甲○○之上開辯解，並不
      足採。
（十）另查，被告己○○雖矢口否認有何共同持有手槍之犯行。
      惟查本案被告甲○○與另案共同被告丙○○確有分持手槍
      在被害人陳宏益之木材行辦公室內談事情，亦即渠等均有
      在場等情，為被告己○○分別於原審及本院審理時所不爭
      執。所應審酌者，為其有無共同持有槍彈之犯意。按被告
      甲○○於原審審理已以證人身分具結證述：「（庚○○在
      車上是否有問你們有否帶槍枝這句話？）庚○○有問」、
      「（庚○○問時其他三人是否有聽到？）有聽到」等語在
      卷，足認被告己○○於到達現場前，在車上即已知被告甲○○等持有手槍乙情。另參諸被告己○○於原審審理時供
      稱：「（是否有看到丙○○與甲○○拿出手槍？）有，有
      看到他們拔出手槍。」、「（為何會發生爭吵及拉扯？）
      是庚○○與陳宏益說債務問題，戊○○大聲說錢又不是我
      們欠的為何要還，甲○○就叫他小聲一點，甲○○及丙○○就拔槍了，丙○○拿槍對著陳宏益，陳宏益就撥開說不
      要這樣，後來兩隻手就去抓那支槍，後來我看到戊○○要
      打電話，我就去戊○○那邊要搶電話，搶電話時候，搶起
      來，還沒有掛掉，槍聲就響了，我回頭看，庚○○沒有看
      到人，我就看到甲○○的背影，丙○○站在陳宏益的前面
      。」等情在卷以察；顯然被告己○○明知被告甲○○等人
      持槍是為了到現場向被害人陳宏益恐嚇逼債，惟其非但未
      予制止或離開現場，以示不參與犯罪之意思，反於被害人
      之妻戊○○欲打電話求援報警時，出手搶戊○○之電話，
      制止其報警。可見被告己○○雖未親自持有槍枝，但其有
      參與甲○○、丙○○等人共同持槍恐嚇逼債之意思至明；
      則徵諸共同正犯不以在實施犯罪行為前具共同犯罪之意思
      為必要，若於他人實施犯罪中途，基於共同之意思而參與
      實施者，即所謂事中共犯，亦得成立共同正犯（最高法院
      88年度台上字第4493號判決參照）以觀，被告己○○就此
      部分犯行確與被告甲○○等人間，具有犯意聯絡及行為分
      擔之共同正犯關係，洵堪認定。是以，被告己○○於他人
      犯罪實施中參與持槍恐嚇之構成要件之行為，縱難認係事
      前共犯，亦屬事中共犯（即相繼共同正犯），自應負共同
      共犯之責。故被告己○○所辯，尚不能採為有利於其之認
      定。
（十一）依上所述，本件事證已臻明確，被告等所辯均不足為其有
      利之認定，被告二人之犯行至堪認定，應均依法論科。
四、按行為後法律有變更者，適用行為時之法律。但行為後之法
    律有利於行為人者，適用最有利於行為人之法律，刑法第2
    條第1項定有明文。本件被告行為後，刑法55條關於牽連犯
    之規定，業於94年2月2日修正公布刪除，並於95年7月1日施
    行；則被告之犯行，因行為後業已刪除牽連犯之規定，此刪
    除雖非犯罪構成要件之變更，但顯已影響行為人刑罰之法律
    效果，自屬法律有變更。本件被告甲○○所犯未經許可持有
    手槍罪與殺人罪間，及被告己○○所犯未經許可持有手槍罪
    與恐嚇危害安全罪間，各具有牽連犯之關係，依修正前即行
    為時之規定，應從一重之殺人罪或未經許可持有手槍罪處斷
    ；依修正後之刑法既已刪除牽連犯之規定，則所犯上述各罪
    應依數罪併罰之規定分論併罰。比較新舊法之規定，修正後
    之規定並非較有利於被告，依刑法第2條第1項之規定，應適
    用行為時之法律，即適用修正前刑法第55條牽連犯之規定，
    從一重罪處斷。次按本件被告等行為後，關於刑法等規定各
    罪法定刑有罰金刑者：原應適用罰金罰鍰提高標準條例第1
    條前段規定：「依法律應處罰金、罰鍰者，就其原定數額得
    提高為2倍至10倍。」（按該條規定業於72年7月27日經司法
    院、行政院令發布：「依勘亂時期罰金罰鍰提高標準條例第
    1條前段及第3條規定將刑法定有罰金各條之罰金數額，均提
    高為10倍。」並自72年8月1日起施行），然95年7月1日施行
    之刑法施行法第1條之1前段則規定：「中華民國94年1月7日
    刑法修正施行後，刑法分則編所定罰金之貨幣單位為新臺幣
    。94年1月7日刑法修正時，刑法分則編未修正之條文定有罰
    金者，自94年1月7日刑法修正施行後，就其所定數額提高為
    30倍。但72年6月26日至94年1月7日新增或修正之條文，就
    其所定數額提高為3倍。」本件被告所犯之罪其法定罰金刑
    部分，無論依罰金罰鍰提高標準條例第1條前段或95年7月1
    日施行之刑法施行法第1條之1前段規定，二者罰金上限均相
    同，自無有利與否之比較問題。但按刑法第35條第2項規定
    ：「同種之刑，以最高度之較長或較多者為重。最高度相等
    者，以最低度之較長或較多者為重。」因而罰金之下限，依
    新刑法第33條第5款規定：「罰金：新臺幣1千元以上，以百
    元計算之。」依舊刑法第33條第5款規定：「罰金：1元以上
    。」二者比較結果，顯然以舊刑法罰金之下限為較輕，而有
    利於被告。則依新刑法第2條第1項前段從舊從輕原則，本件
    應適用修正前舊刑法及罰金罰鍰提高標準條例第1條前段規
    定。又被告己○○於犯罪時及原審判決時之刑法第42條第2
    項前段規定：「易服勞役以1元以上3元以下折算1日。」又
    被告己○○行為時之易服勞役折算標準，業據修正前罰金罰
    鍰提高標準條例第2條前段規定，就其原定數額提高為1百倍
    折算1日，則本件被告己○○行為時之易服勞役折算標準，
    應以銀元3百元折算1日，即新台幣9百元折算1日。惟95年7
    月1日修正公布施行之刑法第42條第3項前段規定：「易服勞
    役以新台幣1千元、2千元或3千元折算1日。」比較修正前後
    之易服勞役折算標準，以修正後之規定，較有利於被告，則
    應依刑法第2條第1項後段規定，適用修正後之刑法第42條第
    3項前段規定，定其折算標準。
五、按槍砲彈藥刀械管制條例前於94年1月26日經修正公布，並
    於同年1月28日生效施行，其中增訂槍砲彈藥刀械管制條例
    第20條之1條文，刪除第10條、第11條及第17條條文，並修
    正第4條、第8條、第16條及第20條條文。是關於同條例第7
    條第3項、第4項及第12條第3項、第4項之規定，並未修正，
    於本案自無新舊法比較問題。核被告甲○○（即王冠生）所
    為，係犯刑法第271條第1項之殺人罪、槍砲彈藥刀械管制條
    例第7條第4項之未經許可持有手槍罪及同條例第12條第4項
    之未經許可持有子彈罪。被告己○○所為，係犯槍砲彈藥刀
    械管制條例第7條第4項之未經許可持有手槍罪、同條例第12
    條第4項之未經許可持有子彈罪及刑法第305條之恐嚇危害安
    全罪。被告甲○○、己○○與丙○○、庚○○間，就上揭所
    犯未經許可持有手槍、子彈與恐嚇之犯行間，具有犯意聯絡
    與行為分擔，皆為共同正犯（按94年2月2日修正公布，於95
    年7月1日生效實施之刑法第28條，雖將舊法之「實施」修正
    為「實行」；其中「實施」一語涵蓋陰謀、預備、著手及實
    行之概念在內，其範圍較廣；而「實行」則著重於直接從事
    構成犯罪事實之行為，其範圍較狹；二者之意義及範圍固有
    不同，但對本案被告二人與丙○○、庚○○間而共犯未經許
    可持有手槍、子彈罪之情形而言，刑法第28條之修正內容，
    對於被告二人並無「有利或不利」之影響，自無比較新、舊
    法之問題）；而被告甲○○所犯恐嚇危害安全之危險行為已
    為進而所實施之殺人實害行為所吸收，不另論罪。又被告甲○○、己○○以一行為同時持有手槍及子彈，及對被害人陳
    宏益、戊○○為恐嚇危害安全之犯行，各係觸犯構成要件不
    相同之罪名，均為想像競合犯，應依刑法第55條規定分別從
    一重之未經許可持有手槍罪處斷。至被告甲○○未經許可持
    有手槍罪與殺人罪間，被告己○○未經許可持有手槍罪與嚇
    恐危害安全罪間，均有方法目的之牽連關係，應分別依修正
    前刑法第55條後段規定，分別從一重之殺人罪，及未經許可
    持有手槍罪予以處斷。檢察官對被告甲○○原僅以槍砲彈藥
    刀械管制條例第7條第4項、第12條第4項及刑法第305條之罪
    起訴，但於起訴後之94年8月19日追加起訴認被告甲○○並
    犯刑法第271條第1項之殺人罪（參見原審卷第4頁背面起訴
    書及第7-8頁追加起訴書），本院自應一併審判。至於被告
    己○○不應認為係殺人之共犯，乃被告甲○○於殺害被害人
    陳宏益時，係因二人間爭搶槍枝而由被告甲○○單獨起意開
    槍殺人，被告己○○無犯意聯絡及行為分擔，況檢察官起訴
    書亦認被告己○○僅犯刑法第305條及槍砲彈藥刀械管制條
    例第7條第4項、第12條第4項罪之牽連犯而未以併犯殺人罪
    起訴即明（參見起訴書第4頁）。另被告甲○○於89年間因
    違反組織犯罪條例及賭博等案件，經臺灣高等法院高雄分院
    分別判處有期徒刑8月及6月，定應執行刑為1年確定，而於
    91年6月19日執行完畢；有臺灣高等法院被告前案紀錄表在
    卷可參，茲被告甲○○於有期徒刑執行完畢後，5年以內再
    故意犯有期徒刑以上之本罪，不論依修正前之刑法第47條，
    或修正後之刑法第47條第1項之規定，均構成累犯，修正前
    之規定並無對被告較為有利之情形，自應依修正後刑法第47
    條第1項論以累犯，並依法加重其刑，惟刑法第271條第1項
    殺人罪之法定刑死刑及無期徒刑部分，依法不得加重。
六、原審以被告甲○○（指殺人罪部分）、己○○部分，事證明
    確，因予論罪科刑，固非無見。惟查：(一)被告甲○○未經許
    可而持有之槍枝，經警方於93年11月15日緝獲被告己○○後
    ，由被告己○○於同年月25日帶同警方至高雄市前鎮區○○○路金鞏橋旁起出（即前揭美國BERETTA廠製92FS型，槍枝
    管制編號：0000000000之制式半自動手槍），已如前述；丙○○持有之槍彈，亦經警方於93年11月15日於高雄縣鳥松鄉
    ○○路本昌巷324號查獲，中共90制式半自動手槍1枝，槍枝
    管制編號為0000000000號、子彈6顆，惟原審判決未察，僅
    記載為制式手槍，尚有疏漏。(二)原審判決就被告甲○○所犯
    殺人罪部分，於事實欄認係基於不確定之殺人故意，查被告
    甲○○於警詢及偵查中已自白稱：「關於開槍部分是由我開
    槍射殺被害人」、「是我開槍射殺被害人，因為我們在討債
    當時我發現被害人站起來想要搶我槍枝，所以我扣板機殺死
    他」等語，顯然被告甲○○對行為之客體及結果之發生皆有
    確定之認識，並促其發生，應認係直接故意所為，原判決認
    係未必故意，亦有未當。被告甲○○、己○○均上訴意旨猶
    執前詞，否認犯罪，檢察官依告訴人戊○○之聲請上訴意旨
    謂被告己○○就殺人罪部分亦屬共同正犯，惟原判決僅論處
    未經許可持有槍彈罪，即非適法，而指摘原判決不當云云，
    雖均不足採；惟原判決關於此部分既有可議，即屬無可維持
    ，自應由本院將原判決關於被告甲○○殺人及定應執行刑與
    被告己○○部分均撤銷改判。爰審酌被告甲○○前已犯罪前
    科，素行非佳，持有手槍對社會治安之危害甚大；且被告二
    人均以持槍為暴力討債之恐嚇危安行為，戕害被害人身心健
    全發展，造成難以抹滅之恐懼與陰影；甚且被告甲○○亦持
    該槍殺害被害人陳宏益，手段兇殘，惡性重大；惟念被告己○○前尚無重大犯罪前科，有其前科記錄表在卷可參，素行
    尚佳，及被告等人至今未與被害人家屬接洽民事賠償之和解
    事宜，顯無悔過之意，及渠等之犯罪之手段、目的、所生危
    害與犯後態度等一切情狀，就被告甲○○所犯殺人罪部分，
    量處無期徒刑，並依刑法第37條第1項（此部分並未修正，
    自無有利不利之比較適用問題）規定宣告褫奪公權終身；另
    就被告己○○量處有期徒刑5年6月，併科罰金新台幣10萬元
    ，及諭知罰金易服勞役之折算標準，以資懲儆。至被告甲○○與己○○所共同持有之前揭美國BERETTA廠製92FS型（槍
    枝管制編號：0000000000制式半自動手槍，係未經許可而持
    有，為槍砲彈藥刀械管制條例第4條第1項第1款所定之槍砲
    ，屬違禁物，應依刑法第38條第1項第1款規定宣告沒收，子
    彈1顆部分，因經擊發，已無殺傷力，自不宣告沒收。至另
    案共同被告丙○○所持有中共製半自動制式手槍1枝，槍枝
    管制編號為0000000000號及子彈6顆部分，由臺灣高雄地方
    法院檢察署檢察官起訴後，經最高法院95年台上字第4605號
    為有罪判決確定，已由臺灣高雄地方法院檢察署檢察官於95
    年10月3日處分命令予以銷燬，業經本院調取臺灣高雄地方
    法院檢察署96年執字第12578號執行卷（含歷審案卷）及上
    開檢察官於95年10月3日處分命令予以銷燬等文件在卷可憑
    （見本院更字卷一第111-143頁，及第153-164頁），該槍彈
    已於另案宣告沒收，本案不再重復諭知；而庚○○固持有一
    枝手槍，惟並未於本案持以作案、亦未查獲扣案，復無證據
    證明確係具殺傷力之槍械，爰不為沒收之諭知。
據上論斷，應依刑事訴訟法第369條第1項前段、第364條、第299
條第1項前段，槍砲彈藥刀械管制條例第7條第4項、第12條第4項
，刑法第11條前段、第2條第1項、第28條、第271條第1項、第30
5條、修正前刑法第55條後段、刑法第55條、第47條第1項、第37
條第1項、第38條第1項第1款、第42條第3項前段、修正前罰金罰
鍰提高標準條例第1條前段，判決如主文。
本案經檢察官林炎昇到庭執行職務。
中    華    民    國    97    年    4     月    29    日
                  刑事第一庭    審判長法  官  黃崑宗
                                      法  官  夏金郎
                                      法  官  王明宏
以上正本證明與原本無異。
如不服本判決，應於收受本判決後十日內向本院提出上訴書狀。
其未敘述上訴理由者並得於提起上訴後十日內向本院補提理由書
狀（均須按他造當事人之人數附繕本）「切勿逕送上級法院」。
                                      書記官  黃全忠
中    華    民    國    97    年    4     月    30    日
附錄本判決論罪科刑法條：
槍砲彈藥刀械管制條例第7條第4項：
未經許可，持有、寄藏或意圖販賣而陳列第1項所列槍砲、彈藥
者，處5年以上有期徒刑，併科新台幣1千萬元以下罰金。
槍砲彈藥刀械管制條例第12條第4項：
未經許可，持有、寄藏或意圖販賣而陳列子彈者，處5年以下有
期徒刑，併科新台幣300萬元以下罰金。
中華民國刑法第271條第1項：
殺人者，處死刑、無期徒刑或 10 年以上有期徒刑。
中華民國刑法第305條：
以加害生命、身體、自由、名譽、財產之事，恐嚇他人致生危害
於安全者，處2年以下有期徒刑、拘役或3百元以下罰金。
附表：
┌────┬──────────────────────┐
│傷勢部位│傷           勢            描             述│
├────┼──────────────────────┤
│頭部    │頭頂蓄留五至六公分黑色直髮，雙眼珠混濁，結膜│
│        │蒼白，無點狀出血或充血。顏面、雙耳及口鼻均無│
│        │外傷或異常病變。                            │
├────┼──────────────────────┤
│頸部    │頸部無勒痕，但正中線基部有壹槍傷入口（詳見傷│
│        │害觀察結果）。                              │
├────┼──────────────────────┤
│胸部    │胸廓完整對稱，無塌陷，上胸環繞頸基部有十餘處│
│        │紅色小點（應是火藥刺青）。                  │
├────┼──────────────────────┤
│腹部    │腹部平坦，無肝脾腫大，亦無外傷。男性外生殖器│
│        │官無異常。                                  │
├────┼──────────────────────┤
│四肢    │無外傷，亦無骨折，無肢端肥大，亦無末稍萎縮。│
├────┼──────────────────────┤
│背部    │左上背部有壹槍傷出口（詳見傷害觀察結果）。無│
│        │其他外傷，亦無異常病變。                    │
├────┼──────────────────────┤
│頭頸內部│頭皮下無出血，顱骨無骨折，顱內無血腫，大、小│
│        │腦共重1500公克，無外傷、梗塞、腫瘤、膿瘍、或│
│        │顱底血管畸形病變，前頸部皮下及肌肉內具大面積│
│        │出血，兩側頸動脈無外傷，舌骨及喉部諸軟骨均無│
│        │骨折，喉頭及氣管均通暢，無異物阻塞。        │
├────┼──────────────────────┤
│肺臟    │右肺重650公克，左肺重230公克，左上肺葉有前述│
│        │貫穿性槍傷，無栓塞、腫瘤、膿瘍或結核病變，唯│
│        │兩側肺臟均具水腫。肺門淋巴結無腫大，左側肋膜│
│        │腔有如前述大量積血，胸骨及諸肋骨無骨折，右側│
│        │肋膜腔有大約200毫升血水狀積液，無沾黏或蓄膿 │
│        │。                                          │
├────┼──────────────────────┤
│心臟    │無                                          │
├────┼──────────────────────┤
│肝臟    │無                                          │
├────┼──────────────────────┤
│脾臟    │無                                          │
├────┼──────────────────────┤
│腎臟    │無                                          │
├────┼──────────────────────┤
│腸胃道  │無                                          │
├────┼──────────────────────┤
│傷害觀察│頸部槍傷：                                  │
│結果    │位於頭頂下方卅一公分，頸部正中線基部有壹槍傷│
│        │，大小為八公厘直徑。此槍傷入口之右側邊緣有壹│
│        │新月形皮膚缺損，自六點鐘到十二點鐘方位，最寬│
│        │處約三公厘，此槍傷貫穿皮膚及皮下軟組織後擦傷│
│        │左鎖骨下動脈，並進入左側胸腔，再由左上肺葉肺│
│        │尖部分進入肺臟，後經左上肺葉外後側上段貫穿肺│
│        │臟，再經左側第四肋間外後側離開胸腔，又貫穿肩│
│        │胛骨而經左上背部穿出死者身體，槍傷出口位於背│
│        │部正中線左側十七公分，並距頭頂三十六公分，此│
│        │槍傷並造成左側胸腔積血逾二千五百毫升。總括而│
│        │言，此槍傷為前朝後，右向左，並向下偏斜。由火│
│        │藥刺青之分布推估擊發槍口與死者身上之距離大約│
│        │一尺半到三尺之間，且槍口高度較槍傷入口為高，│
│        │所以死者可能是坐姿而兇嫌為立姿。            │
├────┼──────────────────────┤
│鑑定意見│死者為卅七歲，男性，於民國九十一年七月廿二日│
│        │遭槍擊，經送醫急救後不治死亡。遺體經解剖發現│
│        │頸基部有壹槍傷入口，此槍傷並撕裂左側鎖骨下動│
│        │脈，貫穿左上肺葉，再經左側第四肋間外後側，左│
│        │側肩胛骨及左上背部皮膚而離開死者身體；並造成│
│        │左側肋膜腔大量積血。其他臟器並未發現致命疾病│
│        │，毒化學檢測除了急救藥物Lidocaine以外，未發 │
│        │現任何致死藥毒物；故死者之死亡原因為頸部槍傷│
│        │合併血胸；死亡方式為他殺。                  │
└────┴──────────────────────┘


司法院資訊處製作；財團法人民間司法改革基金會備份。
